【裁判字號】    92,交上易,26
【裁判日期】    921113
【裁判案由】    過失致死
【裁判全文】
臺灣高等法院花蓮分院刑事判決            九十二年度交上易字第二六號
    上  訴  人  台灣台東地方法院檢察署檢察官
    被      告  丙○○
右列上訴人因被告過失致死案件，不服台灣台東地方法院九十二年度交易字第四０號
中華民國九十二年七月十七日第一審判決( 起訴案號：台灣台東地方法院檢察署九十
二年度偵字第一四五號 )，提起上訴，本院判決如左：
    主  文
原判決撤銷。
丙○○因過失致人於死，處有期徒刑伍月，如易科罰金以佰元折算壹日，緩刑肆年
。
    事  實
丙○○於民國九十一年七月二十九日晚間九時十五分許，駕駛車牌號碼ＰＵＳ─二八
九號重型機車，沿臺東市○○路○段由台東往知本方向（即北往南）行駛，途經前開
路段與該路段一百三十七巷無號誌之交岔路口時，本應注意車前狀況並隨時採取必要
之安全措施，及應注意行駛至無號誌之交岔路口應減速慢行，作隨時停車之準備，而
依當時雖為夜間，然係有照明且天候晴、路面乾燥、無缺陷、無障礙物、視距良好等
情形，又依其智識、能力，並無不能注意之情事，竟疏未注意車前狀況，及未注意減
速慢行，作隨時停車之準備，猶貿然前進，適有黃秀英駕駛車牌號碼ＷＦＡ─三一七
號輕型機車同向行駛在前而正欲左轉該路段一百三十七巷時，亦疏未注意左後來車並
讓直行車先行逕行左轉，丙○○見狀煞閃不及，以所駕駛之前開機車前輪撞及黃秀英
駕駛之前開機車左側踏板，致黃秀英人車倒地，受有創傷性急性硬膜下出血、顱骨骨
折併左側硬腦膜下出血、延遲性顱內出血及左側硬膜上出血、左鎖骨骨折、胸部挫傷
、水腦、肺炎、尿崩症、呼吸衰竭等傷害，經送醫後延至九十一年九月二十八日上午
十一時五十五分許，仍因傷重不治死亡。
案經臺東縣警察局臺東分局報請台灣台東地方法院檢察署檢察官偵查起訴。
    理  由
一、右開犯罪事實，業據被告丙○○於警詢、原審偵審中及本院審理時坦承不諱，核
    與告訴人乙○○於警詢及原審偵審中所訴情節相符，此外，復有臺東縣警察局道
    路交通事故調查報告表、酒精濃度測試紀錄紙、馬偕紀念醫院臺東分院出具之診
    斷證明書，及現場照片十六幀在卷可稽。又被害人黃秀英確因本件交通事故受傷
    死亡之結果，亦經台灣台東地方法院檢察署檢察官督同法醫師相驗屬實，並製有
    勘（相）驗筆錄、相驗屍體證明書、驗斷書，及攝有被害人相片四幀附卷可憑。
    事證已臻明確。
二、按車輛行駛時，駕駛人應注意車前狀況並隨時採取必要之安全措施，又行經無號
    誌之交岔路口應減速慢行並作隨時停車之準備，道路交通安全規則第九十四條第
    三項、第九十三條第一項第三款分別定有明文。被告於前揭時、地駕駛機車自應
    遵守上開規定，且依當時雖為夜間，然係有照明且天候晴、路面乾燥、無缺陷、
    無障礙物、視距良好等情形，此有前開道路交通事故調查報告表可稽，又依其智
    識、能力，並無不能注意之情事，竟疏未注意車前狀況，及未注意減速慢行，作
    隨時停車之準備，猶貿然前行，至釀本件車禍，其有過失甚明。本件車禍經臺灣
    省花東區車輛行車事故鑑定委員會及臺灣省車輛行車事故覆議鑑定委員會鑑定之
    結果，均為相同之認定，有上開鑑定委員會九十一年十二月四日花鑑字第九一○
    六三一號、上開覆議鑑定委員會九十二年四月十五日府覆議字第九二一○二八六
    號鑑定書在卷足憑。雖然被害人黃秀英就本件車禍之發生，亦疏未注意左後來車
    並讓直行車先行而應為肇事主因，此亦均為前開鑑定意見所是認，惟被告仍不得
    因此解免其過失罪責。至被告雖主張被害人另有未打方向燈之過失一節，但被害
    人未讓後方直行車先行，已有過失，縱令被害人未閃方向燈，亦屬其過失之一部
    分，被告既有過失，已如前述，亦不能以此解免刑責。又被害人黃秀英係因本件
    車禍死亡，已如前述，是被告之過失行為與被害人黃秀英之死亡結果間顯具有相
    當因果關係，被告自應負過失致死刑責。綜上所述，本件事證已臻明確，被告犯
    行，應堪認定，應依法論科。
三、核被告所為，係犯刑法第二百七十六條第一項之過失致人於死罪。原審據以論科
    ，固非無見。惟查被告之肇事時間係在九十一年七月二十九日晚上九時十五分許
    ，已據證人即到場處理之警員甲○○於本院到庭結證屬實，參酌一一九救護車派
    車單之記載（見調閱之馬偕醫院病歷資料救護紀錄表），其接獲通知亦係在九時
    十五分，前往到達現場廿一時廿二分再送醫急診為九時三十二分，足證被告肇事
    時間為九時十五分許無誤，並非八時許，原審認定係八時許，自與事實不符，又
    未說明其憑以認定之證據，自有可議。檢察官上訴意旨以被告未與被害人家屬和
    解，指摘原判決量刑過輕，雖無可取。惟原判決既有如上所述之不當，自應撤銷
    改判。爰審酌被告並無犯罪前科，行為後已坦承犯刑，及其過失之程度與事後已
    與被害人家屬成立民事上和解，賠償損害（有和解書及告訴人具狀在卷可憑）等
    一切情狀，量處有期徒刑五月，同時諭知易科罰金之折算標準，本院並以被告未
    曾受有期徒刑以上刑之宣告，有其前科紀錄表在卷可稽，犯後已與被害人家屬成
    立民事上和解，賠償損害，被害人家屬並具狀表示不再追究，有陳報和解狀在卷
    可憑，被告經此偵審程序，當已知所警惕，自無再犯之虞，本院認其所受宣告之
    刑，以暫不執行為適當，因併予宣告緩刑四年，以啟自新。
據上論斷：應依刑事訴訟法第三百六十九條第一項前段，第三百六十四條，第二百九
十九條第一項前段，刑法第二百七十六條第一項、第四十一條第一項前段，第七十四
條第一款，罰金罰鍰提高標準條例第一條前段、第二條，判決如主文。
本案經檢察官崔紀鎮到庭執行職務。
中      華      民      國      九十二    年    十一    月     十三     日
                                    審判長法官  謝  志  揚
                                          法官  陳  淑  媛
                                          法官  莊  謙  崇
右正本證明與原本無異。
本件不得上訴。
                                        書記官  林  明  智
中      華      民      國      九十二    年    十一    月     十四     日


司法院資訊處製作；財團法人民間司法改革基金會備份。
